臺灣臺中地方法院刑事判決　　　　　　　　　　　　九十一年度易字第二七四九號
　　公　訴　人　臺灣臺中地方法院檢察署檢察官
　　被　　　告　乙○○
　　選任辯護人　王仁聰
右列被告因業務侵占案件，經檢察官提起公訴（九十一年度偵字第四四三二號），本
院判決如左：
    主  文
乙○○連續意圖為自己不法之所有，而侵占對於業務上所持有之物，處有期徒刑拾月
。緩刑參年。
    事  實
一、乙○○係倢運遊覽車客運股份有限公司（下稱倢運公司，設於臺中縣太平市○○
    街五十七號二樓）登記負責人，受倢運公司之託，負責向客戶收取帳款後，依規
    定應於當日繳回倢運公司會計部門，為從事業務之人。乙○○因急需用錢，竟意
    圖為自己不法之所有，並基於概括之犯意，分別於民國九十年十二月六日向「亞
    星世紀股份有限公司」收取九十年十二月三日之車資新臺幣（下同）八千七百元
    、於九十年十二月十九日向「鼎夏管理顧問股份有限公司」收取九十年十二月十
    二日之車資一萬八千元、於九十年十二月二十一日向「佳能遊覽車有限公司」收
    取該公司簽發調車費用金額五萬七千二百元之支票一紙（支票號碼：二三八三九
    一號，付款人為遠東商業銀行文心分行）後，均未交回倢運公司，而予以侵占入
    己，且將上開支票持往提示兌現，並全數花用殆盡，嗣即離開倢運公司，避不見
    面。
二、案經倢運公司代表人（監察人）丙○○訴由臺灣臺中地方法院檢察署檢察官偵查
    起訴。
    理  由
一、訊據被告乙○○於本院審理時固坦承於前開時間收取上揭三筆款項供己使用之事
    實，惟矢口否認其有業務侵占之犯行，辯稱：公司規定股東可以借三萬元以下之
    借支，所以伊收取前二筆款項後，有向公司會計主管甲○○表示要借支，並有依
    規定填寫借支單，第三筆款項伊是和丙○○去收的，伊也有向丙○○口頭表示要
    借用該筆款項，嗣伊離開公司前，有向丙○○表示欠款要以股資來還云云。經查
    右揭事實，業據告訴代表人丙○○於警偵訊及本院審理時指稱：公司規定收到之
    帳款必須要當天繳回公司，公司股東借支則是另一程序，需於每月月底前填寫借
    支單，經會計主管審核同意後，再由會計於三至五日內撥款，伊與被告一起向「
    佳能遊覽車有限公司」收取支票時，被告並未向伊表示要借用這筆錢，且伊當時
    也不知道被告未將前二筆款項繳回公司。又被告離開公司前，亦未向伊表示欠款
    要以股資來還等語綦詳。且經證人即原倢運公司會計主管甲○○於偵審時到庭證
    述：公司股東借支必須於每月一日前提出借支單，經伊同意後於同月五日直接撥
    現金，再扣當月薪水來還，公司規定帳款收取後應於當日繳回公司，股東並不可
    以將收取之帳款直接作為借支，被告並沒有填寫借支單向公司借用八千七百元及
    一萬八千元，亦未向伊表示過要借用這二筆款項，伊知道被告有二筆帳款未繳回
    ，當被告要收第三筆帳款時，伊有和除被告及丙○○外之二位公司股東討論過，
    同意由被告收取第三筆款項等語屬實。並有付款簽收簿二紙、經濟部公司執照一
    份、倢運公司會議紀錄一份等影本附卷可稽。又誠如被告所言，公司股東借支僅
    限三萬元以下，今被告於同一月份所收取之車資及支票未繳回倢運公司者，已達
    八萬餘元，已超出可預借金額甚多。是被告辯稱：伊收取前二筆款項後，有向甲○○表示要借支，並填寫借支單，第三筆款項伊也有向丙○○口頭表示要借用云
    云，並無法提出相關證據加以證明，堪認係事後卸責之詞，不足採信，其犯行堪
    予認定。
二、核被告所為，係犯刑法第三百三十六條第二項之業務侵占罪。被告先後三次犯行
    ，時間緊接，所犯構成要件相同罪名，顯係基於概括之犯意反覆為之，為連續犯
    ，應依刑法第五十六條之規定論以一罪，並加重其刑。爰審酌被告受倢運公司之
    託代為收取帳款，竟在未為任何告知下，即任意將持有之帳款侵占入己，供己私
    人使用，使倢運公司損失不小，且犯後猶飾詞圖卸，不知覺悟，惟念及被告犯後
    於本院審理時已備妥侵占所得款項打算返還倢運公司（有本院九十一年十二月二
    日審判筆錄可憑），堪認其有彌補動作出現等一切情狀，量處如主文所示之刑示
    懲。末查被告前未曾受有期徒刑以上刑之宣告，有被告之刑案資料查註記錄表及
    臺灣高等法院被告全國前案紀錄表各一份在卷可按，被告一時失慮，致罹本件刑
    章，其已備妥侵占款項打算返還倢運公司，堪認其具有悔意，是被告經此次刑之
    宣告教訓後，當知所警惕而無再犯之虞，本院綜核各情，認所宣告之刑，以暫不
    執行為適當，故併予宣告緩刑三年，以啟自新。
據上論斷，應依刑事訴訟法第二百九十九條第一項前段，刑法第五十六條、第三百三
十六條第二項、第七十四條第一款，罰金罰鍰提高標準條例第一條前段，判決如主文
。
中      華      民      國    九十一    年     十二     月      九      日
                                      臺灣臺中地方法院刑事第四庭
                                          法  官  張  靜  琪
右正本證明與原本無異。
如不服本判決，應於判決送達後十日內向本院提出上訴狀，上訴於臺灣高等法院臺中
分院( 須附繕本 )。
                                          書記官
中      華      民      國    九十一    年     十二     月      九      日
附錄論罪科刑法條
刑法第三百三十六條
對於公務上或因公益所持有之物，犯前條第一項之罪者，處一年以上七年以下有期徒
刑，得併科五千元以下罰金。
對於業務上所持有之物，犯前條第一項之罪者，處六月以上五年以下有期徒刑，得併
科三千元以下罰金。
前二項之未遂犯罰之。
